【裁判字號】    97,訴,293
【裁判日期】    970422
【裁判案由】    違反毒品危害防制條例
【裁判全文】
臺灣屏東地方法院刑事判決               97年度訴字第293號
公  訴  人  臺灣屏東地方法院檢察署檢察官
被      告  甲○○
上列被告因違反毒品危害防制條例案件，經檢察官提起公訴（97
年度毒偵字第243 號），被告於準備程序中就被訴事實為有罪之
陳述，經本院合議庭裁定改以簡式審判程序審理，判決如下：
    主  文
甲○○施用第一級毒品，累犯，處有期徒刑拾月。
    事  實
一、甲○○於民國89年間因施用毒品案件，經臺灣高雄地方法院
    以89年度毒聲字第4163號裁定送觀察、勒戒，因認無繼續施
    用毒品傾向，於89年6 月14日釋放出所，再由臺灣高雄地方
    法院檢察署檢察官於翌日以89年度毒偵字第3431號為不起訴
    處分確定。甲○○前於88年間因殺人未遂案件，經本院以88
    年度訴字第724 號判決判處有期徒刑5 年4 月，由臺灣高等
    法院高雄分院以89年度上訴字第301 號判決駁回上訴確定，
    嗣於93年1 月20日縮短刑期假釋出監（殘餘刑期有期徒刑1
    年1 月又4 日，其後假釋並經撤銷）；又於93年間因施用毒
    品案件，經本院以93年度訴字第725 號判決判處有期徒刑8
    月確定；復於同年間因竊盜案件，經本院以93年度易字第
    754 號判決判處有期徒刑8 月確定；上開二罪經本院以95年
    度聲字第228 號裁定定應執行有期徒刑1 年2 月確定，甲○
    ○於93年12月30日入監執行上開數罪併罰所定之應執行刑並
    接續執行上開殘刑，嗣於96年2 月20日縮短刑期執行完畢出
    監。
二、詎甲○○仍不知戒除毒癮，竟於觀察、勒戒及刑事科刑處罰
    後，基於施用第一級毒品海洛因之犯意，於96年12月16日7
    、8 時許，在其位於屏東市崇蘭里崇蘭55號之住處內，將海
    洛因摻水混合後置入針筒，以注射於右手背血管之方式施用
    第一級毒品海洛因1 次，嗣於96年12月16日17時25分許，為
    警在其友人陳育德位於屏東市○○里○○街167 號住處查訪
    時，發覺其右手背上有注射痕跡，徵其同意採尿送驗後，檢
    驗結果呈嗎啡陽性反應，始悉上情。
三、案經屏東縣警察局移送臺灣屏東地方法院檢察署檢察官偵查
    起訴。
    理  由
一、本案被告甲○○所犯為死刑、無刑徒刑或最輕本刑為3 年以
    上有期徒刑以外之罪，其於準備程序中就被訴事實為有罪之
    陳述，經法官告知簡式審判程序之旨，並聽取公訴人之意見
    後，依刑事訴訟法第273 條之1 第1 項規定，裁定由受命法
    官獨任進行簡式審判程序，合先敘明。
二、上開事實，業據被告甲○○於本院審理時坦承不諱，且被告
    為警查獲時採尿送驗結果，呈嗎啡（即海洛因水解後之反應
    ）之陽性反應，有正修科技大學超微量研究科技中心97年1
    月4 日R00-0000-000號檢驗報告1 紙在卷可證。上述鑑驗結
    果，均係檢驗機關本於專業知識及以精密儀器或科學檢驗方
    法所得之結論，自可憑信，足見被告為警查獲後又為本次施
    用海洛因犯行之自白與事實相符，堪以採信。
三、按毒品危害防制條例於92年7 月9 日修正公布，其中第20條
    、第23條將施用毒品之刑事處遇程序，區分為「初犯」、「
    5 年內再犯」、「5 年後再犯」，而依立法理由觀之，僅限
    於「初犯」、「5 年後再犯」，始應先經觀察、勒戒或強制
    戒治程序，倘被告於5 年內已再犯，經依法追訴處罰，縱其
    第三次（或第三次以上）再度施用毒品之時間，在初犯經觀
    察、勒戒或強制戒治執行完畢釋放5 年以後，已不合於「5
    年後再犯」之規定，且因已於「5 年內再犯」，顯見其再犯
    率甚高，原實施觀察、勒戒或強制戒治，已無法收其實效，
    即應依該條例第10條處罰，最高法院95年5 月9 日95年度第
    7 次刑事庭會議決議可資參照。查被告前於89年間因施用毒
    品案件，經臺灣高雄地方法院以89年度毒聲字第4163號裁定
    送觀察、勒戒，因認無繼續施用毒品傾向，於89年6 月14日
    釋放出所，再由臺灣高雄地方法院檢察署檢察官於翌日以89
    年度毒偵字第3431號為不起訴處分確定；又於93年間因施用
    毒品案件，經本院以93年度訴字第725 號判決判處有期徒刑
    8 月確定（於96年2 月20日縮短刑期執行完畢出監）等節，
    有臺灣屏東地方法院檢察署刑案資料查註紀錄表、全國施用
    毒品案件紀錄表及臺灣高等法院被告前案紀錄表各1 份在卷
    可參。是被告於觀察、勒戒執行完畢釋放後，5 年內已再犯
    施用毒品案件，經法院判處罪刑確定，則其再犯本件施用毒
    品案件，即非屬該條例第20條第3 項所稱「5 年後再犯」之
    情形，檢察官自應依法追訴。從而，本件事證明確，被告犯
    行應堪認定。
四、查海洛因屬毒品危害防制條例第2 條第2 項第1 款所稱之第
    一級毒品，不得持有、施用，被告甲○○竟持以施用，核其
    所為，係犯同條例第10條第1 項之施用第一級毒品罪。其施
    用前持有海洛因之低度行為，應為施用之高度行為所吸收，
    不另論罪。查被告前於88年間因殺人未遂案件，經本院以88
    年度訴字第724 號判決判處有期徒刑5 年4 月，由臺灣高等
    法院高雄分院以89年度上訴字第301 號判決駁回上訴確定，
    嗣於93年1 月20日縮短刑期假釋出監（殘餘刑期有期徒刑1
    年1 月又4 日，其後假釋並經撤銷）；又於93年間因施用毒
    品案件，經本院以93年度訴字第725 號判決判處有期徒刑8
    月確定；復於同年間因竊盜案件，經本院以93年度易字第
    754 號判決判處有期徒刑8 月確定；上開二罪經本院以95年
    度聲字第228 號裁定定應執行有期徒刑1 年2 月確定，被告
    於93年12月30日入監執行上開數罪併罰所定之應執行刑並接
    續執行上開殘刑，嗣於96年2 月20日縮短刑期執行完畢出監
    等節，有臺灣屏東地方法院檢察署刑案資料查註紀錄表及臺
    灣高等法院被告前案紀錄表各1 份在卷可按，其受有期徒刑
    之執行完畢後，5 年之內故意再犯有期徒刑以上之罪，為累
    犯，應依刑法第47條第1 項之規定，加重其刑。按刑法第62
    條前段所規定之自首，須對於未發覺之罪為之而受裁判者始
    克當之。所謂未發覺，乃指犯罪事實未為有偵查犯罪職權之
    公務員所發覺，或犯罪事實雖已發覺，而犯人為誰尚不知者
    而言，最高法院88年度台上字第5927號判決可供參照。查本
    案乃檢警為查緝羅登仁涉犯販賣毒品案件，經警方至被告之
    友人陳育德（亦為施用毒品之另案被告，為本院以97年度訴
    字第306 號案件審理）住處中查訪發覺手背上有針孔痕跡後
    詢問被告，經被告供承有施用毒品，此業經被告於警詢中供
    稱屬實（見屏警刑偵二字第0970005229號卷第3 頁）；則被
    告係因列為毒品人口，且有情資顯現向羅登仁購買毒品施用
    ，遂為警至陳育德之住處查訪，復於警查訪後，發覺被告手
    背上有針孔痕跡，甫對承辦警員自承表明其上開犯行，足徵
    其犯罪嫌疑已為發覺後始自承犯行，應不符刑法第62條前段
    自首之規定，是公訴意旨容有誤會，附此敘明。爰審酌被告
    素行非佳，此有卷附之臺灣高等法院被告前案紀錄表1 份可
    參，且被告經觀察、勒戒後，仍未能戒除毒癮，顯見其無戒
    毒悔改之意，惟念其施用毒品乃自戕行為，及其犯罪後坦認
    犯行，態度尚稱良好等一切情狀，量處如主文所示之刑。
據上論斷，應依刑事訴訟法第273 條之1 第1 項、第299 條第1
項前段，毒品危害防制條例第10條第1 項，刑法第11條前段、第
47條第1 項，判決如主文。
本案經檢察官顏珮珊到庭執行職務
中    華    民    國    97    年    4     月    22    日
                  刑事第二庭    法  官  陳海寧
以上正本證明與原本無異。
如不服本判決應於收受本判決送達後10日內向本院提出上訴書狀
，其未敘述上訴理由者，並得於提起上訴後10日內向本院補提理
由書狀（均須按他造當事人之人數附繕本）「切勿逕送上級法院
」
中    華    民    國    97    年    4     月    23    日
                                書記官  馮得弟
附錄本案論罪科刑法條
毒品危害防制條例第10條
施用第一級毒品者，處 6 月以上 5 年以下有期徒刑。
施用第二級毒品者，處 3 年以下有期徒刑。


司法院資訊處製作；財團法人民間司法改革基金會備份。
